【裁判字號】    99,交上易,1473
【裁判日期】    991216
【裁判案由】    過失傷害
【裁判全文】
臺灣高等法院臺中分院刑事判決      99年度交上易字第1473號
上  訴  人  臺灣臺中地方法院檢察署檢察官
被      告  周佩宜
輔  佐  人  葉秀珍
上列上訴人因被告過失傷害案件，不服臺灣臺中地方法院99年度
交易字第683號中華民國99年10月7日第一審判決（起訴案號：臺
灣臺中地方法院檢察署99年度偵字第17699號），提起上訴，本
院判決如下：
    主  文
原判決撤銷。
周佩宜因過失傷害人，處罰金新臺幣伍仟元，如易服勞役，以新
臺幣壹仟元折算壹日。
    犯罪事實
一、周佩宜於民國(下同)98年12月28日上午，騎乘車牌號碼
    M5E-335號重型機車(登記車主為其母葉秀珍)，沿臺中縣大
    肚鄉○○村○○路○段由南往北方向行駛，嗣於同日上午7時
    30 分左右，途經臺中縣大肚鄉○○村○○路○段王田交流道
    下省道臺一線公路183公里北向外側車道時，其應注意汽車
    行駛時駕駛人應注意車前狀況，並隨時採取必要之安全措施
    ，且依當時天候不佳、陰雨天、柏油路面濕滑、道路無障礙
    物、視距良好及行車管制號誌正常，客觀上無不能注意之情
    事，竟能注意而疏未注意張文聰騎乘車牌號碼CG9-888號重
    型機車在其同向前方車道行駛，不慎自後追撞張文聰所騎乘
    之上開機車，致張文聰當場人車倒地，並受有左手肘擦傷、
    左臀部挫傷、右大腿挫傷、腰部挫傷等傷害。周佩宜於肇事
    後，在偵查犯罪機關知悉其犯罪前，處理警員到達現場時，
    主動表明係其肇事，進而接受本件裁判。
二、案經張文聰訴由臺灣臺中地方法院檢察署檢察官偵查起訴。
    理  由
一、按被告以外之人於審判外之言詞或書面陳述，除法律有規定
    者外，不得作為證據。又被告以外之人於審判外之陳述，雖
    不符前4條之規定，而經當事人於審判程序同意作為證據，
    法院審酌該言詞陳述或書面陳述作成時之情況，認為適當者
    ，亦得為證據。當事人、代理人或辯護人於法院調查證據時
    ，知有第159條第1項不得為證據之情形，而未於言詞辯論終
    結前聲明異議者，視為有前項之同意，刑事訴訟法第159條
    第1項、第159條之5第1項、第2項分別定有明文。查本案認
    定事實所引用之卷證資料，除原已符同法第159條之1至第
    159條之4規定、及法律另有規定等傳聞法則例外規定，而得
    作為證據外，其餘卷證資料，並無證據證明係公務員違背法
    定程序所取得，而檢察官及被告於本院審理時，均不爭執其
    證據能力，且本院審酌上揭陳述作成時之情況，並無違法取
    證之瑕疵，亦認以之作為證據為適當，是本件有關被告以外
    之人於審判外之言詞或書面陳述等供述證據，依上揭法條意
    旨，自均得為證據，合先敘明。
二、上揭犯罪事實，業據被告周佩宜於偵查、原審及本院審理中
    均中坦承不諱，核與告訴人張文聰指訴被害之情節相符，且
    有道路交通事故現場圖、道路交通事故調查報告表（一）（
    二）、道路交通事故初步分析研判表、中山醫學大學附設醫
    院診斷證明書、霧澄中醫診所診斷書、車號查詢重型機車車
    籍各1份及現場蒐證相片18張等在卷可參，足認被告前揭自
    白核與事實相符，應堪採信。按汽車行駛時，駕駛人應注意
    車前狀況及兩車併行之間隔，並隨時採取必要之安全措施，
    道路交通安全規則第94條第3項定有明文。本件被告駕車時
    自應注意上開規定，且依其肇事當時之客觀情況，亦無不能
    注意之情事，竟疏未注意而自後追撞告訴人之機車，其當有
    過失甚明，且其過失與告訴人所受之傷害間亦有相當因果關
    係。綜上，本件事證明確，被告犯行堪以認定，應依法論科
    。
三、核被告周佩宜所為，係犯刑法第284條第1項前段之過失傷害
    罪。被告於肇事後，並於偵查犯罪機關知悉其犯罪前，在處
    理警員到達現場時，主動表明係其肇事，進而接受本件裁判
    ，此有臺中縣警察局道路交通事故肇事人自首情形紀錄表附
    於偵查卷可按，應認符合自首之要件，爰依刑法第62條前段
    之規定減輕其刑。原審認被告罪證明確，因予論罪科刑，固
    非無見。惟查告訴人張文聰於車禍後除受有左手肘擦傷、左
    臀部挫傷等傷害外，尚受有右大腿挫傷、腰部挫傷等傷害，
    此經告訴人於本院審理中供明在卷，並有霧澄中醫診所診斷
    書1紙在卷可查，原判決漏未審酌，自有未當。檢察官上訴
    意旨略以：被告於案發後從未向告訴人道歉，且亦無達成和
    解，彌補告訴人之損失，原審對被告之量刑顯然過輕，有違
    罪刑相當原則，其判決自有違誤等語。經查：被告與告訴人
    未能達成和解係因雙方對於價金數目未能達成共識所致，自
    不能憑此即謂被告無和解之意願，是檢察官此部分之上訴為
    無理由。惟原判決既有上開認定事實錯誤之處，即屬無可維
    持，自應由本院予以撤銷改判。爰審酌被告素行良好，未有
    犯罪前科，此有臺灣高等法院被告前案紀錄表在卷可參、被
    告對本件車禍事故應負全部之過失責任、告訴人所受之傷勢
    、被告未能與告訴人達成和解及未能達成和解之原因等一切
    情狀，量處如主文第2項所示之刑，並諭知易服勞役之折算
    標準。
據上論斷，應依刑事訴訟法第369條第1項前段、第364條、第299
條第1項前段，刑法第284條第1項前段、第62條前段、第42條第3
項前段，刑法施行法第1條之1，判決如主文。
本案經檢察官卓春蓮到庭執行職務。
中    華    民    國    99    年    12    月    16    日
            刑事第五庭    審判長法  官  趙  春  碧
                                法  官  卓  進  仕
                                法  官  林  宜  民
以上正本證明與原本無異。
不得上訴。
                                書記官  吳  雅  菁
中    華    民    國    99    年    12    月    16    日

司法院資訊處製作；財團法人民間司法改革基金會備份。
